臺灣臺中地方法院民事判決
111年度中簡字第542號
原      告  楊振城  
被      告  游樵榕  

上列被告因過失傷害案件，經原告提起損害賠償之刑事附帶民事
訴訟（本院110年度交簡附民字第138號），經刑事庭裁定移送前
來，本院於民國111年5月13日言詞辯論終結，判決如下：
    主      文
一、被告應給付原告新臺幣233,986元，及自民國111年1月4日起
    至清償日止，按週年利率百分之5計算之利息。
二、本判決得假執行。
    事實及理由
一、原告主張：
  ㈠被告於於民國110年1月15日7時6分許，駕駛車牌號碼00-0000
    號自用小客車，沿臺中市南屯區忠勇路由建功路往烏日區方
    向行駛，行經忠勇路與同安南巷交岔路口北側之忠勇路6之8
    號前，欲左轉同安南巷續行時，本應注意車前狀況，並隨時採
    取必要之安全措施；轉彎車應讓直行車先行，而依當時情形天候
    晴、日間自然光線、路面鋪裝柏油乾燥、無缺陷、無障礙物、
    視距良好，並無不能注意之情事，竟未注意車前狀況及轉彎車應
    讓直行車先行，即貿然左轉，適原告騎乘車牌號碼000-000號普
    通重型機車（下稱系爭機車），沿忠勇路對向直行而來，見狀避
    煞不及發生碰撞而人車倒地（下稱系爭車禍），原告因而受
    有下背和骨盆挫傷併第一腰椎楔形壓迫閉鎖性骨折、頸部挫
    傷併第7-8胸椎楔狀壓迫閉鎖性骨折、雙側膝部、右側小腿
    、雙側踝部擦挫傷及創傷性第12胸椎壓迫閉鎖性骨折併下背
    痛等傷害。
　㈡原告因被告之不法侵害行為受有以下損害：醫療費用新臺幣
    （下同）37,433元【林新醫療社團法人烏日林新醫院（下稱
    林新醫院）急診1,200元及神經外科34,703元、建誠中醫診
    所1,530元】、看護費用52,800元（住院全日專人看護7天，
    出院後半日看護30天，看護全日2,400元、半日1,200元）、
    工作損失77,600元（以每月24,000元計算，共休養3個月又7
    天）、醫療輔具費用19,500元（腰椎背架乙只）、精神慰撫
    金266,700元。另原告已請領強制汽車責任險理賠83,837元
    。　
　㈢爰依侵權行為之法律關係提起本件訴訟，請求被告就原告上
    開損害負賠償責任等語。並聲明：⒈被告應給付原告233,986
    元，及自起訴狀繕本送達之翌日起至清償日止，按週年利率
    5%計算之利息。⒉願供擔保，請准宣告假執行。
二、被告抗辯：
　　對於本院110年度交簡字第545號刑事判決所認定之犯罪事實
    不爭執。另對於原告請求之慈濟醫院醫療費用、看護費用、
    醫療輔具費用、無法工作損失及精神慰撫金均不爭執。車子
    非被告所有，被告不知道強制汽車責任保險之公司等語。並
    聲明：原告之訴駁回。
三、本院之判斷：
  ㈠被告應負侵權行為損害賠償責任：
　　按因故意或過失，不法侵害他人之權利者，負損害賠償責任
    。汽車、機車或其他非依軌道行駛之動力車輛，在使用中加
    損害於他人者，駕駛人應賠償因此所生之損害，民法第184
    條第1項前段、第191條之2前段分別定有明文。又按汽車行
    駛時，駕駛人應注意車前狀況，並隨時採取必要之安全措施
    ；汽車行駛至交岔路口，其行進、轉彎，應依下列規定：七
    、轉彎車應讓直行車先行，道路交通安全規則第93條第3項
    、第102條第7款分別定有明文，經查：
　⒈原告主張被告於上開時、地，駕駛自小客車，途經忠勇路與
    同安南巷交岔路口北側之忠勇路6之8號前，欲左轉同安南巷
    時，本應注意車前狀況，並隨時採取必要之安全措施；及汽
    車行駛至交岔路口，轉彎車應讓直行車先行，竟貿然左轉彎
    駛入上開路口，碰撞原告所騎乘之系爭機車，致原告受有下
    背和骨盆挫傷併第一腰椎楔形壓迫閉鎖性骨折、頸部挫傷併
    第7-8胸椎楔狀壓迫閉鎖性骨折、雙側膝部、右側小腿、雙
    側踝部擦挫傷及創傷性第12胸椎壓迫閉鎖性骨折併下背痛等
    傷害之事實，業據原告提出道路交通事故當事人登記聯單、
    現場圖、初步分析研判表、起訴書、林新醫院及建誠中醫診
    所診斷證明書、急診醫療收據、門診醫療收據為證（見交簡
    附民卷第11-39頁）。並經本院依職權調閱臺灣臺中地方檢
    察署110年度偵字第19198號偵查卷宗、本院110年度交簡字
    第545號刑事卷宗核閱屬實。再參以被告因過失傷害罪行，
    經法院判處有期徒刑3月確定等情，有本院110年度交簡字第
    558號刑事判決在卷可佐（見本院卷第17-20頁）。復被告對
    此不爭執（見本院卷第52頁），足認被告確有未注意車前狀
    況，及左轉彎未讓直行車先行駛入交叉路口之疏失，被告就
    系爭車禍之發生有過失甚明。
  ⒉原告受有下背和骨盆挫傷併第一腰椎楔形壓迫閉鎖性骨折、
    頸部挫傷併第7-8胸椎楔狀壓迫閉鎖性骨折、雙側膝部、右
    側小腿、雙側踝部擦挫傷及創傷性第12胸椎壓迫閉鎖性骨折
    併下背痛等傷害之事實，既係來自被告駕駛車輛，疏未注意
    車前狀況，及左轉彎未讓直行車先行駛入上開路口之過失駕
    車行為所所直接造成，兩者間自有相當因果關係。從而，原
    告主張被告應負侵權行為損害賠償責任，應屬有據。
  ㈡原告得向被告請求之各項費用及賠償損害範圍：
　　按不法侵害他人之身體或健康者，對於被害人因此喪失或減
    少勞動能力或增加生活上之需要時，應負損害賠償責任；不
    法侵害他人之身體、健康、名譽、自由、信用、隱私、貞操
    ，或不法侵害其他人格法益而情節重大者，被害人雖非財產
    上之損害，亦得請求賠償相當之金額，民法第193條第1項、
    第195條第1項前段分別定有明文。茲就原告所受損害，論述
    如下：
　⒈醫療費用部分：
    原告主張因系爭車禍支出醫藥費用共計37,433元【林新醫院
    急診1,200元及神經外科34,703元、建誠中醫診所1,530元】
    乙情，有診斷證明書、醫療費用收據為證（見交簡附民卷第
    21-39頁），被告對此不為爭執（見本院卷第52頁），堪認
    屬實。是原告此部分之請求，即屬有據，應予准許。 
  ⒉看護費用部分：
　　原告主張因系爭車禍需要37天的看護，其中住院期間需專人
    看護7天，出院後需專人半日看護30天，全日、半日看護費
    分別以2,400元、1,200元計算，共計看護費52,800元（計算
    式：2,400×7＋1,200×30），有診斷證明書為證（見交簡附民
    卷第21、27頁）；並參林新醫院111年5月4日林新法人烏日
    字第1110000178號函表示：「㈠病人（按：指原告）住院期
    間及出院其後一個月需專人全日看護」等語（見本院卷第47
    頁）。又被告對此不爭執（見本院卷第52頁），堪認屬實。
    是原告此部分之請求，即屬有據，應予准許。 
  ⒊不能工作損失部分：　
　　原告主張因系爭車禍致無法工作，宜休養3個月又7天，以11
    0年之最低基本工資24,000元計算，共計為77,600元【計算
    式：24,000×（3＋7/30）】等情，有診斷證明書為證（見交
    簡附民卷第21、27頁）。並參以林新醫院上開函文表示「骨
    折需要三至六個月的休養，診斷證明書內之『休養三個月後』
    指的是出院後算三個月」等語（見本院卷第47頁）。且被告
    對此不爭執（見本院卷第52頁），堪認屬實。而原告主張依
    110年度最低薪資24,000元計算，亦屬合理。是原告此部分
    之請求，即屬有據，應予准許。  　　
　⒋醫療輔具費用：
　　原告主張因系爭車禍受傷，手術出院後需使用腰椎背架輔助
　　，支出費用19,500元，有重維復健用品有限公司台中分公司
    統一發票收為證（見交簡附民卷第45頁），被告對此不爭執
    （見本院卷第52頁），堪認屬實。是原告此部分之請求，即
    屬有據，應予准許。 
  ⒌精神慰撫金部分：
    按不法侵害他人之身體，被害人雖非財產上之損害，亦得請
    求賠償相當之金額，民法第195條第1項定有明文。次按慰撫
    金之賠償須以人格權遭遇侵害，使精神上受有痛苦為必要，
    其核給之標準固與財產上損害之計算不同，然非不可斟酌雙
    方身份資力與加害程度，及其他各種情形核定相當之數額（
    最高法院51年度台上字第223號判決先例意旨參照）。本院
    審酌原告為國小畢業，從事油漆工，薪資每月約2萬多元，
    名下無財產之經濟狀況；被告為國中肄業，目前無業，之前
    薪資每月約2萬多元，名下無不動產、有汽車3輛、有執行業
    務所得等情，業經兩造陳明在卷（見本院卷第51-52），並
    有兩造107、108、109年稅務電子閘門資料查詢表可資佐憑
    （見本院證物袋）。復考量原告因系爭車禍受有下背和骨盆
    挫傷併第一腰椎楔形壓迫閉鎖性骨折、頸部挫傷併第7-8胸
    椎楔狀壓迫閉鎖性骨折、雙側膝部、右側小腿、雙側踝部擦
    挫傷及創傷性第12胸椎壓迫閉鎖性骨折併下背痛等傷害。再
    參酌被告之過失情節等一切情狀，並參以被告對於原告請求
    精神慰撫金數額266,700元並爭執（見本院卷第52頁），認
    原告請求被告賠償精神慰撫金266,700元尚屬合理範圍，是
    原告此部分之請求，即屬有據，應予准許。 。
  ⒍綜上，原告因本件侵權行為所受損害總額為454,033元（計算
    式：37,433＋52,800＋77,600＋19,500＋266,700＝454,033）。
　㈢按損害之發生或擴大，被害人與有過失者，法院得減輕賠償
    金額，或免除之，民法第217條第1項定有明文。而此規定之
    目的，在謀求加害人與被害人間之公平，故在裁判上法院得
    以職權減輕或免除之。查：
　⒈依原告於警詢時稱：我由南方往北方沿忠勇路慢車道直行，
    路口號誌閃黃燈，當時看見對方由對向左轉（沒有開方向燈
    ），當時相距約4台機車距，我見狀剎車並向右閃避，但我
    車左側車身仍與對方左前車頭發生碰撞。車速30～40KM/HR等
    語（見偵卷第39頁）；及上開事故現場圖，可知系爭機車行
    駛之忠勇路前方路口為閃黃燈，原告自應注意車前狀況，然
    原告未注意減速慢行，小心通過，致碰撞被告所駕駛車輛左
    前車頭，足證原告就本件車禍之發生，與有過失。　
  ⒉本院審酌原告騎乘機車行經閃黃燈路口，未減速慢行小心通
    過，導致系爭車禍之發生。而被告則行經閃黃燈路口左轉彎
    ，亦未注意車前狀況及讓直行車先行。及原告騎乘之機車左
    側車身與被告駕駛之小客車左側車頭發生碰撞等雙方之過失
    情節及原因力大小，認原告應負30％之過失責任，被告負擔7
    0％之過失責任。準此，依上開過失比例計算，原告就其上開
    損害，得請求被告賠償之金額為317,823元（計算式：454,0
    3370％＝317,823，元以下四捨五入）。   
　㈣按保險人依強制汽車責任保險法規定所為之保險給付，視為
    被保險人損害賠償金額之一部分；被保險人受賠償請求時，
    得扣除之，強制汽車責任保險法第32條定有明文。查原告已
    受領強制汽車責任保險理賠金83,837元，業經原告自承且於
    本院審理時陳稱屬實（見本院卷第52頁），則依前揭規定，
    被告應賠償原告之數額自應扣除原告已領取之保險金，經扣
    除金額後，原告請求被告賠償之金額為233,986元（計算式
    ：317,823－83,837＝233,986）。　　　
  ㈤查原告對被告之損害賠償請求權，係屬未定給付期限之金錢
    債權，依民法第229條第2項、第233條第1項前段、第203條
    規定，原告請求被告給付自起訴狀繕本送達之翌日即111年1
    月4日（見交簡附民卷第53頁）起至清償日止，按週年利率
    百分之5計算之利息，為有理由，應予准許。
四、綜上所述，原告依侵權行為之法律關係，請求被告給付原告
    233,986元，及自111年1月4日起至清償日止，按週年利率百
    分之5計算之利息，為有理由，應予准許。
五、本判決係適用簡易程序所為被告敗訴之判決，依民事訴訟法
    第389條第1項第3款規定，應依職權宣告假執行。原告雖陳
    明願供擔保請准宣告假執行，然此屬促使法院依職權發動假
    執行之宣告，法院毋庸另為准駁之判決，附此敘明。
六、本件原告係於刑事訴訟程序提起民事訴訟，經本院刑事庭裁
    定移送前來，依刑事訴訟法第504條第1項規定，無庸繳納裁
    判費，且本件訴訟繫屬期間亦未增生訴訟費用事項，故無訴
    訟費用負擔問題，併予敘明。
中    華    民    國     111    年    6  月    17   日
                  臺灣臺中地方法院臺中簡易庭
                                法  官 陳佩怡
以上為正本，係照原本作成。
如不服本判決，應於送達後二十日內，向本院提出上訴狀並表明
上訴理由，如於本判決宣示後送達前提起上訴者，應於判決送達
後二十日內補提上訴理由書（須附繕本）。如委任律師提起上訴
者，應一併繳納上訴審裁判費。
中    華    民    國     111    年     6   月    17   日
                                書記官  許千士